臺灣臺南地方法院民事裁定
109年度消債職聲免字第47號
債  務  人  郭李玉芬
代  理  人  蔡佳渝律師
債  權  人  元大商業銀行股份有限公司

法定代理人  范志強  
代  理  人  黃勝豐  
債  權  人  玉山商業銀行股份有限公司


法定代理人  黃男州  
代  理  人  林毓璟  
債  權  人  凱基商業銀行股份有限公司
                      設臺北市○○區○○○路0段000號0-0    樓、000號
法定代理人  魏寶生  


上列債務人聲請消費者債務清理事件，經本院裁定清算程序終結
後移送裁定免責，本院裁定如下：
    主  文
債務人郭李玉芬應予免責。
    理  由
一、按法院為終止或終結清算程序之裁定確定後，除別有規定外
    ，應以裁定免除債務人之債務；法院裁定開始清算程序後，
    債務人有薪資、執行業務所得或其他固定收入，扣除自己及
    依法應受其扶養者所必要生活費用之數額後仍有餘額，而普
    通債權人之分配總額低於債務人聲請清算前2年間，可處分
    所得扣除自己及依法應受其扶養者所必要生活費用之數額者
    ，法院應為不免責之裁定。但債務人證明經普通債權人全體
    同意者，不在此限；債務人有下列各款情形之一者，法院應
    為不免責之裁定。但債務人證明經普通債權人全體同意者，
    不在此限：一、於7年內曾依破產法或本條例規定受免責。
    二、故意隱匿、毀損應屬清算財團之財產，或為其他不利於
    債權人之處分，致債權人受有損害。三、捏造債務或承認不
    真實之債務。四、聲請清算前2年內，因消費奢侈商品或服
    務、賭博或其他投機行為，所負債務之總額逾聲請清算時無
    擔保及無優先權債務之半數，而生開始清算之原因。五、於
    清算聲請前1年內，已有清算之原因，而隱瞞其事實，使他
    人與之為交易致生損害。六、明知已有清算原因之事實，非
    基於本人之義務，而以特別利於債權人中之一人或數人為目
    的，提供擔保或消滅債務。七、隱匿、毀棄、偽造或變造帳
    簿或其他會計文件之全部或一部，致其財產之狀況不真確。
    八、故意於財產及收入狀況說明書為不實之記載，或有其他
    故意違反本條例所定義務之行為，致債權人受有損害，或重
    大延滯程序，消費者債務清理條例（下稱消債條例）第132
    條、第133條、第134條分別定有明文。又消債條例之立法目
    的，在於使陷於經濟上困境之消費者，得分別情形依該條例
    所定重建型債務清理程序（更生）或清算型債務清理程序（
    清算）清理債務，藉以妥適調整其與債權人及其他利害關係
    人之權利義務關係，保障債權人之公平受償，並謀求消費者
    經濟生活之更生機會，從而健全社會經濟發展；消費者依清
    算程序清理債務，於程序終止或終結後，為使其在經濟上得
    以復甦，以保障其生存權，除另有上述消債條例第133條、
    第134條所規定不予免責之情形外，就債務人未清償之債務
    採免責主義（消債條例第1條、第132條立法理由參照）。
二、查本件債務人前於民國108年11月8日向本院具狀聲請清算，
    主張其已59歲，身體狀況不佳，雙眼因白內障視力模糊，又
    患胃痛、五十肩等病，目前已退休，年老再度求職不易，生
    活費以每月受領勞保老年年金新臺幣（下同）9,000元支應
    ，確無力負擔還款方案等語，向本院聲請清算，經本院以10
    8年度消債清字第51號裁定自109年2月20日下午5時起開始清
    算程序，因債務人並無財產足敷清償消債條例第108條所列
    之財團費用、財團債務等費用，故於109年6月18日裁定終止
    清算程序，並於109年7月9日確定在案等情，業經本院依職
    權調取上開債務清理事件相關卷宗核閱屬實，則依消債條例
    第132條規定，本院即應進行債務人應否免責之審理。
三、依消債條例第136條規定，本院為裁定前，應予債權人及債
    務人陳述意見之機會，茲據：
  ㈠債務人陳述意見略以：債務人已60歲，身體狀況不佳，雙眼
    因白內障視力模糊，又患胃痛、五十肩等病，目前已退休，
    年老再度求職不易，生活費以每月受領勞保老年年金10,178
    元支應，債務人每月支出約14,866元，債務人並無消債條例
    第133條、第134條所規定不予免責之情形，請准裁定免責。
  ㈡普通債權人元大商業銀行股份有限公司、玉山商業銀行股份
    有限公司、凱基商業銀行股份有限公司均具狀表示不同意債
    務人免責等語。
四、經查：
  ㈠債務人無消債條例第133條所定應不予免責之事由：債務人已
    60歲，身體狀況不佳，雙眼因白內障視力模糊，又患胃痛、
    五十肩等病，目前已退休，年老再度求職不易，生活費以每
    月受領勞保老年年金10,178元支應，債務人每月支出約14,8
    66元等節，有債務人財產狀況說明書、106及107年度綜合所
    得稅各類所得資料清單、全國財產稅總歸戶財產查詢清單、
    存摺內頁資料、勞工保險被保險人投保資料表、收入切結書
    、勞動部勞工保險局108年12月9日函、臺南市政府社會局10
    8年12月13日函、日常支出之發票等件在卷可稽（見本院108
    年度消債清第51號卷第21頁至第55頁、第107至109頁、第11
    7至123頁、第145頁至第147頁、本院卷第35頁至第40頁）。
    是債務人自本件裁定開始清算程序即109年2月20日後迄今，
    應堪認其每月僅有10,178元之收入無訛。又依消債條例第64
    條之2規定，以最近1年衛生福利部所公告之臺南市每人每月
    最低生活費13,304元之1.2倍即15,965元認定每人每月最低
    生活費，尚屬合理，債務人主張目前每月之必要支出約14,8
    66元，未逾15,965元，應屬有據。則債務人以前開固定收入
    ，扣除每月必要生活費用之數額後並無餘額；且債務人聲請
    清算前2年間（即自106年11月8日起至108年11月8日止）可
    處分所得約為280,342元【計算式：43,900元×3月+6,786元×
    19月+9,530元+10,178元】，扣除自己（債務人雖有依法應
    受其扶養者，但實際上未支出扶養費）必要生活費用356,78
    4元【計算式：14,866元×24月】後，並無餘額，依消債條例
    第133條規定，本件自不得依該規定為不免責之裁定。
  ㈡又消債條例關於清算程序係以免責主義為原則，不免責為例
    外，倘債權人主張債務人有消債條例第134條各款所定不免
    責之情事，自應由債權人就債務人有合於上開各款要件之事
    實，舉證以實其說。然本件債權人均未具體說明或提出相當
    事證加以證明，自難認債務人有消債條例第134條各款所定
    不免責事由之情事存在，故債務人並無消債條例第134條所
    定不免責事由之存在，堪可認定。
五、綜上所述，本件債務人既經法院為終結清算程序之裁定確定
    ，復查無消債條例第133條、第134條所定之不應免責情形存
    在，揆諸首揭說明，應以裁定免除債務人之債務，爰裁定如
    主文所示。
中　　華　　民　　國　　110 　年　　 2　　月　　 2　　日
                  民事第四庭    法  官　王淑惠
以上正本證明與原本無異
如對本裁定抗告須於裁定送達後10日內向本院提出抗告狀，並繳
納抗告費新臺幣1,000元（須附具繕本）。
中　　華　　民　　國　　110 　年　　 2　　月　　 2　　日
                                書記官　洪凌婷